
```{r results='hide'}
rootRSourse <- 'LASPUMSS/APLICACION-DE-LA-METODOLOGIA-CAMEL-BOLIVIA/R'
sapply( list.files(rootRSourse, full.names=TRUE, pattern='\\.[rR]$'), source )

require(dplyr)
require(stringr)
require(glue)
require(ggplot2)
require(patchwork)
require(knitr)
require(kableExtra)
require(huxtable)

tableRefenceCamelCalificaciones <- getTableRefenceCamelCalificaciones()
```

## Método CAMEL {#mtMetodoCamel}

La solidez financiera "informa sobre el estado corriente de salud y solidez de todo el sector de las instituciones financieras de un país y de los sectores de empresas y hogares que conforman la clientela de las instituciones financieras" [@ISF-FMI].

Siguiendo este criterio la metodología CAMEL tiene por objeto evaluar la **solidez financiera** de una entidad o sector con base en indicadores cuantitativos, según @CAMEL-HISTORIA la metodología "nace en 1979, cuando el Consejo Federal de Inspección de Instituciones Financieras (FFIEC) en Estados Unidos desarrolló un instrumento para calificar las asociaciones crediticias mediante un sistema uniforme de calificación de instituciones financieras, a manera de solucionar las deficiencias encontradas en los sistemas de supervisión, análisis y control de instituciones financieras. Para ello, implanta un sistema llamado Sistema de Alerta Temprana (EWS, Early Warning System), que proporcionaba una calificación general de la entidad financiera del 1 (mejor) al 5 (peor)", donde contempla cinco características. 

- Capital adecuado (C).
- Calidad del activo (A).
- Capacidad de la gerencia (M).
- Rentabilidad (E).
- Situación de liquidez (L).

Por lo tanto, la **solidez financiera** de una institución o sector debe entenderse como la capacidad que tiene la misma de hacer frente a las obligaciones que tiene con terceros y propietarios. Así también, la presente metodología se divide en siguientes pasos expuestos por @CALIFICACION-CAMEL.

- Cálculo de indicadores que responden a las características antes mencionadas.
- Definición de rangos y límites de los indicadores.
- Definición de la ponderación, que responden a la solidez financiera de la institución.
- Calificación CAMEL.

### Cálculo de indicadores {#mtIndicadoresFinancierosCAMEL}

A continuación, se definen los indicadores que componen el método CAMEL, en función de los elementos que la componen definidos por la @MANUAL_CUENTAS_ASFI en su manual de cuentas y las fórmulas expuestas en "Ratios CAMEL" [@RATIOS-CAMEL].

En primer término, los indicadores de capital buscan responder o evaluar la capacidad del patrimonio de los sectores financieros para hacer frente a sus obligaciones con terceros y propios.

<!-- ############################################################################################## -->
<!-- #####################  INDICADORES DE CAPITAL     -->
<!-- ############################################################################################## -->


#### Coeficiente De Adecuación Patrimonial (CAP). {#mtIndicadoresFinancierosCapCap}

Está definido cómo la relación porcentual entre el capital regulatorio y los activos y contingentes ponderados en función de factores de riesgo, incluyendo a los riesgos de crédito, de mercado y operativo, utilizando los procedimientos establecidos en la normativa emitida por la Autoridad de Supervisión del Sistema Financiero - ASFI.

\begin{equation}
\text{CAP} = \frac{ \text{Patrimonio} }{ \text{Activo * Riesgo - Contingente * Riesgo} }
(\#eq:mt-cap)
\end{equation}

#### Coeficiente de cobertura de cartera en mora (CCCM). {#mtIndicadoresFinancierosCapCccm}

Este indicador definido en la ecuación \@ref(eq:mt-cccm) mide o tiene por objeto responder si el patrimonio de la institución cubre en tanto por ciento:

- Los créditos cuyo capital, cuotas de amortización o intereses no hayan sido cancelados íntegramente a la entidad hasta los 30 días contados desde la fecha de vencimiento. 
- Los créditos por los cuales la entidad ha iniciado las acciones judiciales para el cobro.
- Descontando la previsión por incobrabilidad de créditos.

\begin{equation}
\text{CCCM} = \frac{ \text{Cartera En Mora - Previsión Cartera} }{\text{Patrimonio}}
(\#eq:mt-cccm)
\end{equation}

#### Coeficiente ácido de cobertura de cartera en mora (CACCM). {#mtIndicadoresFinancierosCapCaccm}

El indicador definido en la ecuación \@ref(eq:mt-caccm) mide o tiene por objeto responder si el patrimonio de la institución cubre en tanto por ciento:

- Los créditos cuyo capital, cuotas de amortización o intereses no hayan sido cancelados íntegramente a la entidad hasta los 30 días contados desde la fecha de vencimiento. 
- Los créditos por los cuales la entidad ha iniciado las acciones judiciales para el cobro.
- Descontando la previsión por incobrabilidad de créditos y adjuntando bienes realizables.

\begin{equation}
\text{CACCM} = \frac{ \text{Cartera En Mora - Previsión Cartera + Realizables} }{ \text{Patrimonio} } 
(\#eq:mt-caccm)
\end{equation}

#### Coeficiente de cobertura patrimonial (CCP). {#mtIndicadoresFinancierosCapCcp}

Este indicador definido en la ecuación \@ref(eq:mt-ccp) mide o tiene por objeto responder si los activos descontando las cuentas contingentes cubren el patrimonio de la misma.

\begin{equation}
\text{CCP} = \frac{ \text{Patrimonio} }{ \text{Activo - Contingente} }
(\#eq:mt-ccp)
\end{equation}


Posteriormente, se calculan los indicadores de activos tienen por objeto de evaluar la composición de los activos de los respectivos sectores financieros los cuales junto al patrimonio permiten hacer frente a sus obligaciones.

<!-- ############################################################################################## -->
<!-- #####################  INDICADORES DE ACTIVOS     -->
<!-- ############################################################################################## -->

#### Coeficiente de exposición de cartera (CEC). {#mtIndicadoresFinancierosActCec}

El presente coeficiente definido en la ecuación \@ref(eq:mt-cec) determina que por ciento de los créditos están expuestos a riesgo de ser incumplidos o cancelados.

\begin{equation}
\text{CEC} = \frac{ \text{Cartera En Mora} }{ \text{Cartera Bruta} } 
(\#eq:mt-cec)
\end{equation}

#### Coeficiente de previsión de cartera (CPC). {#mtIndicadoresFinancierosActCpc}

El presente coeficiente definido en la ecuación \@ref(eq:mt-cpc) mide o tiene por objeto responder en que tanto por ciento está cubierta los créditos realizados por la institución.

\begin{equation}
\text{CPC} = \frac{ \text{Previsión} }{ \text{Cartera Bruta} } 
(\#eq:mt-cpc)
\end{equation}


#### Coeficiente de previsión de cartera en mora (CPCM). {#mtIndicadoresFinancierosActCpcm}

Este coeficiente definido en la ecuación \@ref(eq:mt-cpcm) mide o tiene por objeto responder en que tanto por ciento está cubierta los créditos incobrables realizados por la institución.

\begin{equation}
\text{CPCM} = \frac{ \text{Previsión} }{ \text{Cartera En Mora} } 
(\#eq:mt-cpcm)
\end{equation}


#### Coeficiente de reposición de cartera (CRC). {#mtIndicadoresFinancierosActCrc}

Dicho coeficiente definido en la ecuación \@ref(eq:mt-crc) tiene por objeto medir en que tanto por ciento alcanzan los créditos re programados.

\begin{equation}
\text{CRC} = \frac{ \text{Cartera Reprogramada Total} }{ \text{Cartera Bruta} } 
(\#eq:mt-crc)
\end{equation}



<!-- ############################################################################################## -->
<!-- #####################  INDICADORES DE ADMINISTRACION     -->
<!-- ############################################################################################## -->

En tercer termino, los indicadores de administración tienen por objeto evaluar como las instituciones gestionan sus gastos administrativos.

#### Coeficiente de cobertura gastos administrativos (CCGA). {#mtIndicadoresFinancierosAdmCcga}

El coeficiente definido en la ecuación \@ref(eq:mt-ccga) mide si los activos de la institución pueden hacer frente a los gastos administrativos de la institución.

\begin{equation}
\text{CCGA} = \frac{ \text{Gastos Administración} }{ \text{Activos + Contingentes} } 
(\#eq:mt-ccga)
\end{equation}


#### Coeficiente ácido de cobertura patrimonial (CACGA). {#mtIndicadoresFinancierosAdmCacga}

Este coeficiente definido en la ecuación \@ref(eq:mt-cacga) mide si los ingresos brutos pueden hacer frente a los gastos administrativos de la institución.

\begin{equation}
\text{CACGA} = \frac{ \text{Gastos Administración - Impuestos} }{ \text{Resultado Operativo Bruto} }
(\#eq:mt-cacga)
\end{equation}



<!-- ############################################################################################## -->
<!-- #####################  INDICADORES DE BENEFICIOS     -->
<!-- ############################################################################################## -->

Continuando con los indicadores de beneficios tienen por objeto de evaluar el rendimiento o generación de valor de las instituciones o sectores financieros.

#### Coeficiente de rendimiento sobre activos (ROA). {#mtIndicadoresFinancierosBenRoa}

El presente coeficiente definido en la ecuación \@ref(eq:mt-roa) determina el rendimiento en tanto por uno, los beneficios que han generado los activos.

\begin{equation}
\text{ROA} = \frac{ \text{Resultado Neto De La Gestión} }{ \text{Activo + Contingente} } 
(\#eq:mt-roa)
\end{equation}

#### Coeficiente de rendimiento sobre patrimonio (ROE). {#mtIndicadoresFinancierosBenRoe}

Este coeficiente definido en la ecuación \@ref(eq:mt-roe) determina el rendimiento en tanto por uno, los beneficios que ha generado el patrimonio.

\begin{equation}
\text{ROE} = \frac{ \text{Resultado Neto De La Gestión} }{ \text{Patrimonio} } 
(\#eq:mt-roe)
\end{equation}



<!-- ############################################################################################## -->
<!-- #####################  INDICADORES DE LIQUIDEZ     -->
<!-- ############################################################################################## -->

Finalizando, con los indicadores de liquidez tienen por objeto de evaluar la capacidad de las instituciones para hacer frente a sus obligaciones con terceros con sus activos más líquidos.

#### Coeficiente de capacidad de pago frente a pasivos (CCPP). {#mtIndicadoresFinancierosLqCcpp}

El coeficiente definido en la ecuación \@ref(eq:mt-ccpp) busca medir si la institución puede hacer frente a sus obligaciones con los activos disponibles y inversiones temporales.

\begin{equation}
\text{CCPP} = \frac{ \text{Disponibles + Inversiones Temporarias} }{ \text{Pasivos} }
(\#eq:mt-ccpp)
\end{equation}


#### Coeficiente ácido de capacidad de pago frente a pasivos (CACPP). {#mtIndicadoresFinancierosLqCacpp}

El coeficiente definido en la ecuación \@ref(eq:mt-cacpp) busca medir si la institución puede hacer frente a sus obligaciones con los activos disponibles.

\begin{equation}
\text{CACPP} = \frac{ \text{Disponibles} }{ \text{Pasivos} } 
(\#eq:mt-cacpp)
\end{equation}

### Definición de rangos y límites de los indicadores {#mtDefinicionRangosLimites}

En esta etapa de la metodología CAMEL se establecen rangos a los cuales le corresponde una calificación, sujeta a una probabilidad [@TENDENCIAS-CAMEL], donde aquellos resultados más favorables, pero menos probable se los posiciona en L1 dando una mejor calificación y aquellos resultados menos favorables junto con una probabilidad baja se los posiciona en L5 y L3 representa el resultado promedio del indicador, es decir, los límites de los indicadores están definidos por la desviación estándar y el promedio de los datos históricos:

- L3 $\bar{X}$
- L2 y L4 $\bar{X} \pm \sqrt{\sigma^2}$
- L1 y L5 $\bar{X} \pm 2\sqrt{\sigma^2}$


### Definición de la ponderación {#mtDefinicionPonderacionCamel}

La ponderación de los elementos CAMEL permiten integrar la información de los indicadores (Ver ecuación \@ref(eq:mt-camel-ponderacion)), estas ponderaciones son asignados bajo lineamientos económico-financieros [@PONDERACION-CAMEL], el cual presenta la siguiente forma:

\begin{equation}
\text{CAMEL} =  \text{30\%C + 30\%A + 10\%M + 15\%E + 15\%L}
(\#eq:mt-camel-ponderacion)
\end{equation}

Donde se aprecia que la mayor ponderación está concentrado en los indicadores de capital y activos ya que en último término, son estos mismos con la que una institución financiera puede hacer frente a sus obligaciones con terceros, como también dando mayor ponderación a los indicadores de rendimiento y liquidez respecto a los indicadores de administración debido a la relación que guardan los mismos con el activo y el capital, es decir, el rendimiento tiene efectos sobre el capital y por el otro lado la liquidez tiene efectos sobre los activos.

### Calificación CAMEL

Una vez completado los pasos anteriores la metodología CAMEL asigna una puntuación a la institución o sector, y permitirá determinar que institución les corresponde mayor solidez financiera respecto a las otras instituciones [@CALIFICACION-CAMEL], permitiendo asignar una categoría de solidez financiera (Ver tabla \@ref(tab:S2CalificacionesCamelPosibles)).

```{r tab.id='S2CalificacionesCamelPosibles', tab.cap = 'Calificación CAMEL'}
renderTableBasic(tableRefenceCamelCalificaciones,
                 fontSize = 8) %>% 
      set_number_format(0, row=everywhere, col=1) 
```

::: {custom-style="NotasTablasImagenes"}
Nota: Elaboración propia, donde las columnas de "Descripción" y "Significado" representan categorías tentativas.
:::
