```{r results='hide'}
rootRSourse <- 'LASPUMSS/APLICACION-DE-LA-METODOLOGIA-CAMEL-BOLIVIA/R'
sapply( list.files(rootRSourse, full.names=TRUE, pattern='\\.[rR]$'), source )

require(dplyr)
require(stringr)
require(glue)
require(ggplot2)
require(patchwork)
require(knitr)
require(kableExtra)
require(huxtable)

if (!('dat' %in% ls())) {dat <- NULL}

datCamelIndNorm <- getDatCamelIndicadores(dat=dat, by='TIPO_DE_ENTIDAD')
datIdsNamesCamelInds <- getDatIdsNamesCamelIndicadores()
datCamelRangosLimites <- getDatCamelRangosLimites(datCamelIndNorm)

tableRefenceCamelCalificacionesFlex <- getTableRefenceCamelCalificaciones2()

tableRefenceCamelCalificacionesHard <- getTableRefenceCamelCalificaciones2(calificadorDuro = TRUE)

datCamelCalificacionIndicadores <- 
    getDatCamelCalificacionIndicadores(datCamelIndNorm,datCamelRangosLimites)
datCamelCalificacionIndicadoresHard <- 
    getDatCamelCalificacionIndicadores(datCamelIndNorm,datCamelRangosLimites,
                                       calificacionDuro = TRUE)

datCamelCalificacionEntidadSinPoderar <- 
    getDatCamelCalificacionEntidad(datCamelCalificacionIndicadores, FALSE)
datCamelCalificacionEntidadSinPoderarHard <- 
    getDatCamelCalificacionEntidad(datCamelCalificacionIndicadoresHard, FALSE)

datCamelCalificacionEntidad <- 
    getDatCamelCalificacionEntidad(datCamelCalificacionIndicadores)
datCamelCalificacionEntidadHard <- 
    getDatCamelCalificacionEntidad(datCamelCalificacionIndicadoresHard)

tableRefenceCamelCalificaciones <- getTableRefenceCamelCalificaciones()
datIdsNamesCamelInds <- getDatIdsNamesCamelIndicadores()
```

# Resultados de la aplicación de la metodología CAMEL {#AplicacionMetodologiaCAMEL}

## Cálculo  de indicadores {#AplCalculoIndicadores}

A continuación, se presentan los indicadores que evalúan las diferentes características de los sectores financieros por medio de los mismos que harán manifiesto si dicho sector tiene la capacidad de hacer frente a sus obligaciones y el cómo han gestionado sus recursos, así mismo, estará sujeto al sustento teórico antes expuesto (Ver sección \@ref(mtIndicadoresFinancierosCAMEL)).

### Indicadores de capital {#AplCalIndCapital}

<!-- ############################################################################################## -->
<!-- #####################  INDICADORES DE CAPITAL     -->
<!-- ############################################################################################## -->


```{r}
ids <- c('indCap_CAP','indCap_CCCM','indCap_CACCM','indCap_CCP')
listResult <- getListStatsOverviewInd(ids, datCamelIndNorm, datIdsNamesCamelInds)
listPlots <- getListPlotsInd(listResult)
listTablesRender <- renderListTablesInd(listResult=listResult, c=6, fontSize=7)
```

```{r}
# CAP

id <- 'indCap_CAP'
nameIndById_indCap_CAP <- listResult[[id]][['nameIndById']]
nameEntBestPromedio_indCap_CAP <- listResult[[id]][['nameEntBestPromedio']]
nameEntBestPromedio_indCap_CAP <- gsub("CREDITO", "CRÉDITO", nameEntBestPromedio_indCap_CAP)
nameEntBestPromedio_indCap_CAP <- gsub("MULTIPLES", "MÚLTIPLES", nameEntBestPromedio_indCap_CAP)
bestPromedio_indCap_CAP <- listResult[[id]][['bestPromedio']]
nameEntBestTendencia_indCap_CAP <- listResult[[id]][['nameEntBestTendencia']]
bestTendencia_indCap_CAP <- listResult[[id]][['bestTendencia']]

# CCCM

id <- 'indCap_CCCM'
nameIndById_indCap_CCCM <- listResult[[id]][['nameIndById']]
nameEntBestPromedio_indCap_CCCM <- listResult[[id]][['nameEntBestPromedio']]
nameEntBestPromedio_indCap_CCCM <- gsub("CREDITO", "CRÉDITO", nameEntBestPromedio_indCap_CCCM)
nameEntBestPromedio_indCap_CCCM <- gsub("MULTIPLES", "MÚLTIPLES", nameEntBestPromedio_indCap_CCCM)
bestPromedio_indCap_CCCM <- listResult[[id]][['bestPromedio']]
nameEntBestTendencia_indCap_CCCM <- listResult[[id]][['nameEntBestTendencia']]
bestTendencia_indCap_CCCM <- listResult[[id]][['bestTendencia']]

# CACCM

id <- 'indCap_CACCM'
nameIndById_indCap_CACCM <- listResult[[id]][['nameIndById']]
nameEntBestPromedio_indCap_CACCM <- listResult[[id]][['nameEntBestPromedio']]
nameEntBestPromedio_indCap_CACCM <- gsub("CREDITO", "CRÉDITO", nameEntBestPromedio_indCap_CACCM)
nameEntBestPromedio_indCap_CACCM <- gsub("MULTIPLES", "MÚLTIPLES", nameEntBestPromedio_indCap_CACCM)
bestPromedio_indCap_CACCM <- listResult[[id]][['bestPromedio']]
nameEntBestTendencia_indCap_CACCM <- listResult[[id]][['nameEntBestTendencia']]
bestTendencia_indCap_CACCM <- listResult[[id]][['bestTendencia']]

# CCP

id <- 'indCap_CCP'
nameIndById_indCap_CCP <- listResult[[id]][['nameIndById']]
nameEntBestPromedio_indCap_CCP <- listResult[[id]][['nameEntBestPromedio']]
nameEntBestPromedio_indCap_CCP <- gsub("CREDITO", "CRÉDITO", nameEntBestPromedio_indCap_CCP)
nameEntBestPromedio_indCap_CCP <- gsub("MULTIPLES", "MÚLTIPLES", nameEntBestPromedio_indCap_CCP)
bestPromedio_indCap_CCP <- listResult[[id]][['bestPromedio']]
nameEntBestTendencia_indCap_CCP <- listResult[[id]][['nameEntBestTendencia']]
bestTendencia_indCap_CCP <- listResult[[id]][['bestTendencia']]
```

En primer término, se presenta los resultados obtenidos en los indicadores de capital (sujeto a lo expuesto en las secciones \@ref(mtIndicadoresFinancierosCapCap), \@ref(mtIndicadoresFinancierosCapCccm), \@ref(mtIndicadoresFinancierosCapCaccm), \@ref(mtIndicadoresFinancierosCapCcp)), que buscan evaluar la capacidad del patrimonio de los diferentes sectores de hacer frente a sus obligaciones con terceros.

Donde la figura \@ref(fig:S2IndicadoresCapitalFigura) se presenta los resultados históricos obtenidos por cada sector financiero los cuales son resumidos por medio de estadígrafos en la tabla \@ref(tab:S2IndicadoresCapitalTabla), donde en primera instancia el sector correspondiente a `r tolower(nameEntBestPromedio_indCap_CAP)` posee el promedio más favorable tanto en el `r tolower(nameIndById_indCap_CAP)` y el `r tolower(nameIndById_indCap_CCP)`, es decir, que el sector de `r tolower(nameEntBestPromedio_indCap_CAP)` puede hacer frente a sus activos hasta en un `r round(bestPromedio_indCap_CAP*100, 2)`% si estos están ponderados por riesgo, y hasta en un `r round(bestPromedio_indCap_CCP*100, 2)`% si se toma el valor contable.

Respecto al `r tolower(nameIndById_indCap_CCCM )` y `r tolower(nameIndById_indCap_CACCM)` evalúa si el patrimonio cubre la cartera en mora deduciendo la previsión de incobrabilidad de la misma, teniendo en cuanta que todos los sectores obtienen un resultado con sentido negativo indican que hacen una previsión superior al efectivamente observado, y cuando mayor sea este margen el sector podrá hacer frente a una incobrabilidad no contemplada, teniendo como resultado que el sector de `r tolower(nameEntBestPromedio_indCap_CCCM)` posee el mejor indicador promedio (Ver tabla \@ref(tab:S2IndicadoresCapitalTabla)).

\newpage

```{r fig.id = 'S2IndicadoresCapitalFigura', fig.height = 7.81, fig.width = 5.51, fig.cap='Indicadores de capital'}
p <- wrap_plots(listPlots, ncol = 1)
renderCamelPlotBasic(p)
```

::: {custom-style="NotasTablasImagenes"}
Fuente: Elaboración propia, elaborado con información pública de estados financieros de entidades [@ASFI-DATOS].
:::

```{r tab.id='S2IndicadoresCapitalTabla', tab.cap = 'Tendencia y estadísticas de indicadores de capital, periodo 2014 - 2022 con frecuencia mensual', tab.align='center'}
listTablesRender
```

::: {custom-style="NotasTablasImagenes"}
Fuente: Elaboración propia, elaborado con información pública de estados financieros de entidades [@ASFI-DATOS].
:::

### Indicadores de activos {#AplCalIndActivos}

<!-- ############################################################################################## -->
<!-- #####################  INDICADORES DE ACTIVOS     -->
<!-- ############################################################################################## -->


```{r}
ids <- c('indAct_CEC','indAct_CPC','indAct_CPCM','indAct_CRC')
listResult <- getListStatsOverviewInd(ids, datCamelIndNorm, datIdsNamesCamelInds)
listPlots <- getListPlotsInd(listResult)
listTablesRender <- renderListTablesInd(listResult=listResult, c=6, fontSize=7)
```

```{r}
# CEC

id <- 'indAct_CEC'
nameIndById_indAct_CEC <- listResult[[id]][['nameIndById']]
nameEntBestPromedio_indAct_CEC <- listResult[[id]][['nameEntBestPromedio']]
nameEntBestPromedio_indAct_CEC <- gsub("CREDITO", "CRÉDITO", nameEntBestPromedio_indAct_CEC)
nameEntBestPromedio_indAct_CEC <- gsub("MULTIPLES", "MÚLTIPLES", nameEntBestPromedio_indAct_CEC)
bestPromedio_indAct_CEC <- listResult[[id]][['bestPromedio']]
nameEntBestTendencia_indAct_CEC <- listResult[[id]][['nameEntBestTendencia']]
bestTendencia_indAct_CEC <- listResult[[id]][['bestTendencia']]

# CPC

id <- 'indAct_CPC'
nameIndById_indAct_CPC <- listResult[[id]][['nameIndById']]
nameEntBestPromedio_indAct_CPC <- listResult[[id]][['nameEntBestPromedio']]
nameEntBestPromedio_indAct_CPC <- gsub("CREDITO", "CRÉDITO", nameEntBestPromedio_indAct_CPC)
nameEntBestPromedio_indAct_CPC <- gsub("MULTIPLES", "MÚLTIPLES", nameEntBestPromedio_indAct_CPC)
bestPromedio_indAct_CPC <- listResult[[id]][['bestPromedio']]
nameEntBestTendencia_indAct_CPC <- listResult[[id]][['nameEntBestTendencia']]
bestTendencia_indAct_CPC <- listResult[[id]][['bestTendencia']]

# CPCM

id <- 'indAct_CPCM'
nameIndById_indAct_CPCM <- listResult[[id]][['nameIndById']]
nameEntBestPromedio_indAct_CPCM <- listResult[[id]][['nameEntBestPromedio']]
nameEntBestPromedio_indAct_CPCM <- gsub("CREDITO", "CRÉDITO", nameEntBestPromedio_indAct_CPCM)
nameEntBestPromedio_indAct_CPCM <- gsub("MULTIPLES", "MÚLTIPLES", nameEntBestPromedio_indAct_CPCM)
bestPromedio_indAct_CPCM <- listResult[[id]][['bestPromedio']]
nameEntBestTendencia_indAct_CPCM <- listResult[[id]][['nameEntBestTendencia']]
bestTendencia_indAct_CPCM <- listResult[[id]][['bestTendencia']]

# CRC

id <- 'indAct_CRC'
nameIndById_indAct_CRC <- listResult[[id]][['nameIndById']]
nameEntBestPromedio_indAct_CRC <- listResult[[id]][['nameEntBestPromedio']]
nameEntBestPromedio_indAct_CRC <- gsub("CREDITO", "CRÉDITO", nameEntBestPromedio_indAct_CRC)
nameEntBestPromedio_indAct_CRC <- gsub("MULTIPLES", "MÚLTIPLES", nameEntBestPromedio_indAct_CRC)
bestPromedio_indAct_CRC <- listResult[[id]][['bestPromedio']]
nameEntBestTendencia_indAct_CRC <- listResult[[id]][['nameEntBestTendencia']]
bestTendencia_indAct_CRC <- listResult[[id]][['bestTendencia']]
```

Continuando con los indicadores de activos (sujeto a lo expuesto en las secciones \@ref(mtIndicadoresFinancierosActCec), \@ref(mtIndicadoresFinancierosActCpc), \@ref(mtIndicadoresFinancierosActCpcm), \@ref(mtIndicadoresFinancierosActCrc)) presentando en la figura \@ref(fig:S2IndicadoresActivosFigura) y sus estadígrafos \@ref(tab:S2IndicadoresActivosTabla), donde por definición el `r tolower(nameIndById_indAct_CEC)`, `r tolower(nameIndById_indAct_CPC)` y `r tolower(nameIndById_indAct_CRC)` tienen la misma base, es decir, evalúan la composición de la cartera bruta donde el sector de `r tolower(nameEntBestPromedio_indAct_CEC)` tiene un riesgo de impago de cartera bruta de  `r round(bestPromedio_indAct_CEC*100, 2)`% promedio mensual, siendo este el menor del sistema respecto a los otros sectores. También, el mismo sector posee `r round(bestPromedio_indAct_CRC*100, 2)`% promedio mensual de cartera reprogramada, por otro lado, el sector de `r tolower(nameEntBestPromedio_indAct_CPC)` realiza la mayor previsión promedio respecto cartera bruta `r round(bestPromedio_indAct_CPC*100, 2)`%. 

```{r fig.id = 'S2IndicadoresActivosFigura', fig.height = 5.51, fig.width = 5, fig.cap='Indicadores de activos'}
p <- wrap_plots(listPlots, ncol = 1)
renderCamelPlotBasic(p)
```

::: {custom-style="NotasTablasImagenes"}
Fuente: Elaboración propia, elaborado con información pública de estados financieros de entidades [@ASFI-DATOS].
:::


```{r tab.id='S2IndicadoresActivosTabla', tab.cap = 'Tendencia y estadísticas de indicadores de activos, periodo 2014 - 2022 con frecuencia mensual', tab.align='center'}
listTablesRender 
```

::: {custom-style="NotasTablasImagenes"}
Fuente: Elaboración propia, elaborado con información pública de estados financieros de entidades [@ASFI-DATOS].
:::

Así también, en la figura \@ref(fig:S2IndicadoresActivosFigura) en el `r tolower(nameIndById_indAct_CRC)` sufre un incremento notable de los meses finales del 2019, hasta llegar a niveles de 30%, esto se puede atribuir de manera tentativa a la pandemia COVID-19 siendo el sector más afectado el de entidades financieras de vivienda, que representaría un antecedente que en condiciones de crisis general como fue el COVID-19 el mercado de créditos inmobiliarios son los más afectados. Finalmente, el `r tolower(nameIndById_indAct_CPCM)` tiene como mejor sector al de `r tolower(nameEntBestPromedio_indAct_CPCM)`.

### Indicadores de administración {#AplCalIndAdministracion}

<!-- ############################################################################################## -->
<!-- ###############  INDICADORES DE ADMINISTRACION        -->
<!-- ############################################################################################## -->

Los indicadores de administración (Ver secciones \@ref(mtIndicadoresFinancierosAdmCcga), \@ref(mtIndicadoresFinancierosAdmCacga)) tienen por objeto evaluar como los sectores financieros correspondientes gestionan sus gastos administrativos, es decir, la capacidad de hacer frente a dichos gastos administrativos (Ver figura \@ref(fig:S2IndicadoresAdministracionFigura) y Tabla \@ref(tab:S2IndicadoresAdministracionTabla)).

```{r}
ids <- c('indAdm_CCGA','indAdm_CACGA')
listResult <- getListStatsOverviewInd(ids, datCamelIndNorm, datIdsNamesCamelInds)
listPlots <- getListPlotsInd(listResult)
listTablesRender <- renderListTablesInd(listResult=listResult, c=6, fontSize=7)
```

```{r}
# CCGA

id <- 'indAdm_CCGA'
nameIndById_indAdm_CCGA <- listResult[[id]][['nameIndById']]
nameEntBestPromedio_indAdm_CCGA <- listResult[[id]][['nameEntBestPromedio']]
nameEntBestPromedio_indAdm_CCGA <- gsub("CREDITO", "CRÉDITO", nameEntBestPromedio_indAdm_CCGA)
nameEntBestPromedio_indAdm_CCGA <- gsub("MULTIPLES", "MÚLTIPLES", nameEntBestPromedio_indAdm_CCGA)
bestPromedio_indAdm_CCGA <- listResult[[id]][['bestPromedio']]
nameEntBestTendencia_indAdm_CCGA <- listResult[[id]][['nameEntBestTendencia']]
bestTendencia_indAdm_CCGA <- listResult[[id]][['bestTendencia']]

# CACGA

id <- 'indAdm_CACGA'
nameIndById_indAdm_CACGA <- listResult[[id]][['nameIndById']]
nameEntBestPromedio_indAdm_CACGA <- listResult[[id]][['nameEntBestPromedio']]
nameEntBestPromedio_indAdm_CACGA <- gsub("CREDITO", "CRÉDITO", nameEntBestPromedio_indAdm_CACGA)
nameEntBestPromedio_indAdm_CACGA <- gsub("MULTIPLES", "MÚLTIPLES", nameEntBestPromedio_indAdm_CACGA)
bestPromedio_indAdm_CACGA <- listResult[[id]][['bestPromedio']]
nameEntBestTendencia_iindAdm_CACGA <- listResult[[id]][['nameEntBestTendencia']]
bestTendencia_indAdm_CACGA <- listResult[[id]][['bestTendencia']]
```


```{r fig.id = 'S2IndicadoresAdministracionFigura', fig.height = 4.55, fig.width = 5, fig.cap='Indicadores de administración'}
p <- wrap_plots(listPlots, ncol = 1)
renderCamelPlotBasic(p)
```

::: {custom-style="NotasTablasImagenes"}
Fuente: Elaboración propia, elaborado con información pública de estados financieros de entidades [@ASFI-DATOS].
:::

Donde el promedio más favorable en el `r str_to_lower(nameIndById_indAdm_CCGA)` a través del tiempo está dado en el sector de `r str_to_lower(nameEntBestPromedio_indAdm_CCGA)` con un promedio de `r format(round(bestPromedio_indAdm_CCGA*100,2), scientific=FALSE)`%, teniendo la consideración que la tendencia de dicho indicador del sector es positiva que de mantenerse en el largo plazo mostraría una mala gestión de los gastos administrativos.

En segundo término, el promedio más favorable en el `r str_to_lower(nameIndById_indAdm_CACGA)` a través del tiempo, está dado en el sector de `r str_to_lower(nameEntBestPromedio_indAdm_CACGA)` con un promedio de `r format(round(bestPromedio_indAdm_CACGA*100,2), scientific=FALSE)`% , mientras el indicador sea inferior a 1 indica que los gastos administrativos menos impuesto se encuentran cubierto por el resultado operativo bruto, otro elemento a resaltar es que aquellos sectores con tendencia negativa de los indicadores de la tabla \@ref(tab:S2IndicadoresAdministracionTabla) indican que dicho sector empieza asumir políticas que le permiten reducir sus gastos administrativos mes con mes, lo cual resultara en una mejora en el indicador si la política causa de esta tendencia se mantiene. 


```{r tab.id='S2IndicadoresAdministracionTabla', tab.cap = 'Tendencia y estadísticas de indicadores de administración, periodo 2014 - 2022 con frecuencia mensual', tab.align='center'}
listTablesRender 
```

::: {custom-style="NotasTablasImagenes"}
Fuente: Elaboración propia, elaborado con información pública de estados financieros de entidades [@ASFI-DATOS].
:::

### Indicadores de beneficios {#AplCalIndBeneficios}

<!-- ############################################################################################## -->
<!-- ###############  INDICADORES DE BENEFICIOS       -->
<!-- ############################################################################################## -->

Los indicadores de beneficios (Ver secciones \@ref(mtIndicadoresFinancierosAdmCcga), \@ref(mtIndicadoresFinancierosAdmCacga)) tienen por objeto evaluar el rendimiento o generación de valor por parte de los sectores financieros.

```{r}
ids <- c('indBenf_ROA','indBenf_ROE')
listResult <- getListStatsOverviewInd(ids, datCamelIndNorm, datIdsNamesCamelInds)
listPlots <- getListPlotsInd(listResult)
listTablesRender <- renderListTablesInd(listResult=listResult, c=6, fontSize=7)
```

```{r}
# ROA

id <- 'indBenf_ROA'
nameIndById_indBenf_ROA <- listResult[[id]][['nameIndById']]
nameEntBestPromedio_indBenf_ROA <- listResult[[id]][['nameEntBestPromedio']]
nameEntBestPromedio_indBenf_ROA <- gsub("CREDITO", "CRÉDITO", nameEntBestPromedio_indBenf_ROA)
nameEntBestPromedio_indBenf_ROA <- gsub("MULTIPLES", "MÚLTIPLES", nameEntBestPromedio_indBenf_ROA)
bestPromedio_indBenf_ROA <- listResult[[id]][['bestPromedio']]
nameEntBestTendencia_indBenf_ROA <- listResult[[id]][['nameEntBestTendencia']]
bestTendencia_indBenf_ROA <- listResult[[id]][['bestTendencia']]

# ROE

id <- 'indBenf_ROE'
nameIndById_indBenf_ROE <- listResult[[id]][['nameIndById']]
nameEntBestPromedio_indBenf_ROE <- listResult[[id]][['nameEntBestPromedio']]
nameEntBestPromedio_indBenf_ROE <- gsub("CREDITO", "CRÉDITO", nameEntBestPromedio_indBenf_ROE)
nameEntBestPromedio_indBenf_ROE <- gsub("MULTIPLES", "MÚLTIPLES", nameEntBestPromedio_indBenf_ROE)
bestPromedio_indBenf_ROE <- listResult[[id]][['bestPromedio']]
nameEntBestTendencia_indBenf_ROE <- listResult[[id]][['nameEntBestTendencia']]
bestTendencia_indBenf_ROE <- listResult[[id]][['bestTendencia']]
```


```{r fig.id = 'S2IndicadoresBeneficiosFigura', fig.height = 4.51, fig.width = 5, fig.cap='Indicadores de beneficios'}
p <- wrap_plots(listPlots, ncol = 1)
renderCamelPlotBasic(p)
```

::: {custom-style="NotasTablasImagenes"}
Fuente: Elaboración propia, elaborado con información pública de estados financieros de entidades [@ASFI-DATOS].
:::

El promedio más favorable en el `r str_to_lower(nameIndById_indBenf_ROA)` a través del tiempo está dado en el sector de `r str_to_lower(nameEntBestPromedio_indBenf_ROA)` con un promedio de `r format(round(bestPromedio_indBenf_ROA*100,2), scientific=FALSE)`% (Ver tabla \@ref(tab:S2IndicadoresBeneficiosTabla)), lo cual quiere decir que si consideramos al activo como elemento necesario para generar valor el sector de `r str_to_lower(nameEntBestPromedio_indBenf_ROA)` pudo generar valor hasta en un `r format(round(bestPromedio_indBenf_ROA*100,2), scientific=FALSE)`% mensual promedio sobre los activos.

Continuando, el promedio más favorable en el `r str_to_lower(nameIndById_indBenf_ROE)` a través del tiempo está dado en el sector de `r str_to_lower(nameEntBestPromedio_indBenf_ROE)` con un promedio de `r format(round(bestPromedio_indBenf_ROE*100,2), scientific=FALSE)`% (Ver tabla \@ref(tab:S2IndicadoresBeneficiosTabla)), es decir, que por cada unidad contenida en el patrimonio el sector género o creo riqueza para sus propietarios del `r format(round(bestPromedio_indBenf_ROE*100,2), scientific=FALSE)`% mensual promedio.


```{r tab.id='S2IndicadoresBeneficiosTabla', tab.cap = 'Tendencia y estadísticas de indicadores de beneficios, periodo 2014 - 2022 con frecuencia mensual', tab.align='center'}
listTablesRender
```

::: {custom-style="NotasTablasImagenes"}
Fuente: Elaboración propia, elaborado con información pública de estados financieros de entidades [@ASFI-DATOS].
:::

### Indicadores de liquidez {#AplCalIndLiquidez}

<!-- ############################################################################################## -->
<!-- ###############  INDICADORES DE LIQUIDEZ           -->
<!-- ############################################################################################## -->


```{r}
ids <- c('indLq_CCPP','indLq_CACPP')
listResult <- getListStatsOverviewInd(ids, datCamelIndNorm, datIdsNamesCamelInds)
listPlots <- getListPlotsInd(listResult)
listTablesRender <- renderListTablesInd(listResult=listResult, c=6, fontSize=7)
```

```{r}
# CCPP

id <- 'indLq_CCPP'
nameIndById_indLq_CCPP <- listResult[[id]][['nameIndById']]
nameEntBestPromedio_indLq_CCPP <- listResult[[id]][['nameEntBestPromedio']]
nameEntBestPromedio_indLq_CCPP <- gsub("CREDITO", "CRÉDITO", nameEntBestPromedio_indLq_CCPP)
nameEntBestPromedio_indLq_CCPP <- gsub("MULTIPLES", "MÚLTIPLES", nameEntBestPromedio_indLq_CCPP)
bestPromedio_indLq_CCPP <- listResult[[id]][['bestPromedio']]
nameEntBestTendencia_indLq_CCPP <- listResult[[id]][['nameEntBestTendencia']]
bestTendencia_indLq_CCPP <- listResult[[id]][['bestTendencia']]

# CACPP

id <- 'indLq_CACPP'
nameIndById_indLq_CACPP <- listResult[[id]][['nameIndById']]
nameEntBestPromedio_indLq_CACPP <- listResult[[id]][['nameEntBestPromedio']]
nameEntBestPromedio_indLq_CACPP <- gsub("CREDITO", "CRÉDITO", nameEntBestPromedio_indLq_CACPP)
nameEntBestPromedio_indLq_CACPP <- gsub("MULTIPLES", "MÚLTIPLES", nameEntBestPromedio_indLq_CACPP)
bestPromedio_indLq_CACPP <- listResult[[id]][['bestPromedio']]
nameEntBestTendencia_indLq_CACPP <- listResult[[id]][['nameEntBestTendencia']]
bestTendencia_indLq_CACPP <- listResult[[id]][['bestTendencia']]
```

Los indicadores de liquidez (Ver secciones \@ref(mtIndicadoresFinancierosLqCcpp), \@ref(mtIndicadoresFinancierosLqCacpp)) tienen por objeto evaluar la capacidad de las instituciones para hacer frente a sus obligaciones con terceros con sus activos más líquidos, donde el promedio más favorable en el `r str_to_lower(nameIndById_indLq_CCPP)` a través del tiempo está dado en el sector de `r str_to_lower(nameEntBestPromedio_indLq_CCPP)` con un promedio de `r format(round(bestPromedio_indLq_CCPP*100,2), scientific=FALSE)`%, es decir que el sector de `r str_to_lower(nameEntBestPromedio_indLq_CCPP)` puede hacer frente a sus obligaciones con terceros en menos de 30 días hasta un  `r format(round(bestPromedio_indLq_CCPP*100,2), scientific=FALSE)`% de su totalidad.

Finalizando la sección de indicadores, el promedio más favorable en el `r str_to_lower(nameIndById_indLq_CACPP)` a través del tiempo está dado en el sector de `r str_to_lower(nameEntBestPromedio_indLq_CACPP)` con un promedio de `r format(round(bestPromedio_indLq_CACPP*100,2), scientific=FALSE)`%, que es lo mismo decir que el sector de `r str_to_lower(nameEntBestPromedio_indLq_CACPP)` puede hacer frente a sus obligaciones con terceros con sus activos más líquidos de disposición inmediata hasta un  `r format(round(bestPromedio_indLq_CACPP*100,2), scientific=FALSE)`% del total de las obligaciones.


```{r fig.id = 'S2IndicadoresLiquidezFigura', fig.height = 8.26, fig.width = 5.51, fig.cap='Indicadores de liquidez'}
p <- wrap_plots(listPlots, ncol = 1)
renderCamelPlotBasic(p)
```

::: {custom-style="NotasTablasImagenes"}
Fuente: Elaboración propia, elaborado con información pública de estados financieros de entidades [@ASFI-DATOS].
:::

\newpage

```{r tab.id='S2IndicadoresLiquidezTabla', tab.cap = 'Tendencia y estadísticas de indicadores de liquidez, periodo 2014 - 2022 con frecuencia mensual', tab.align='center'}
listTablesRender 
```

::: {custom-style="NotasTablasImagenes"}
Fuente: Elaboración propia, elaborado con información pública de estados financieros de entidades [@ASFI-DATOS].
:::

\newpage

## Definición de rangos y limites

<!-- ############################################################################################## -->
<!-- ###############  DEFINICION DE RANGOS Y LIMITES CAMEL         -->
<!-- ############################################################################################## -->

Los límites y rangos presentados a continuación, definidos en la tabla \@ref(tab:S2RangosLimitesCAMEL) que permitirán establecer los rangos correspondientes a cada calificación CAMEL, se calcularon conforme a lo expuesto en la sección \@ref(mtDefinicionRangosLimites).

### Límites de los indicadores CAMEL

Donde los límites de la tabla \@ref(tab:S2RangosLimitesCAMEL) se sujetan a:

- L3 $\bar{X}$
- L2 y L4 $\bar{X} \pm \sqrt{\sigma^2}$
- L1 y L5 $\bar{X} \pm 2\sqrt{\sigma^2}$

```{r tab.id='S2RangosLimitesCAMEL', tab.cap = 'Limites CAMEL', tab.align='center'}
renderTableCamelRangosLimites(datCamelRangosLimites, fontSize=8)
```

::: {custom-style="NotasTablasImagenes"}
Fuente: Elaboración propia, elaborado con información resultante de los indicadores financieros.
:::

\newpage

### Rangos CAMEL flexibles

Los rangos CAMEL flexibles (Ver tabla \@ref(tab:S2RangosLimitesCamelFlexible)) presume el escenario más favorable a la hora de calificar los resultados de los indicadores, es decir, si un indicador esta entre dos limites por ejemplo **L1** y **L2** se le da la calificación de 1.


```{r tab.id='S2RangosLimitesCamelFlexible', tab.cap = 'Rangos de calificación CAMEL flexibles', tab.align='center'}
renderTableBasic(tableRefenceCamelCalificacionesFlex,fontSize = 10) %>% 
      set_number_format(0, row=everywhere, col=1)  %>% 
      set_number_format(0, row=everywhere, col=3)
```

::: {custom-style="NotasTablasImagenes"}
Fuente: Elaboración propia, representa una versión extendida de la tabla \@ref(tab:S2CalificacionesCamelPosibles).
:::

### Rangos CAMEL estrictos

Los rangos CAMEL estrictos  (Ver tabla \@ref(tab:S2RangosLimitesCamelDuro)) presume el escenario menos favorable a la hora de calificar los resultados de los indicadores, es decir, si un indicador esta entre dos limites por ejemplo **L1** y **L2** se le da la calificación de 2, así también, se lo denomina como rangos estrictos debido a que se le exige más a los sectores respecto a los rangos flexibles para otorgar una calificación de 1.


```{r tab.id='S2RangosLimitesCamelDuro', tab.cap = 'Rangos de calificación CAMEL estrictos', tab.align='center'}
renderTableBasic(tableRefenceCamelCalificacionesHard, fontSize=10) %>% 
      set_number_format(0, row=everywhere, col=1)  %>% 
      set_number_format(0, row=everywhere, col=3) 
```

::: {custom-style="NotasTablasImagenes"}
Fuente: Elaboración propia, representa en versión extendida de la tabla \@ref(tab:S2CalificacionesCamelPosibles).
:::

\newpage

## Calificación CAMEL {#resultadosApliacacionCamel}

```{r}
datAuxCAMEL <- 
    datCamelCalificacionEntidad %>% 
    select(ID,TIPO_DE_ENTIDAD,FECHA) %>% 
    mutate(CAMEL_FLEXIBLE=datCamelCalificacionEntidad$CAMEL,
           CAMEL_ESTRICTO=datCamelCalificacionEntidadHard$CAMEL)
```

```{r}
ids <- c('CAMEL_FLEXIBLE','CAMEL_ESTRICTO')
listResult <- getListStatsOverviewInd(ids, datAuxCAMEL, datIdsNamesCamelInds,TRUE)
listPlots <- getListPlotsInd(listResult)
listTablesRender <- renderListTablesInd2(listResult, 6, fontSize = 6)
```

```{r}
# CAMEL FLEXIBLES
nameIndById_CamelFlex <- listResult$CAMEL_FLEXIBLE$nameIndById
nameEntBestPromedio_CamelFlex <- listResult$CAMEL_FLEXIBLE$nameEntBestPromedio
nameEntBestPromedio_CamelFlex <- gsub("CREDITO", "CRÉDITO", nameEntBestPromedio_CamelFlex)
nameEntBestPromedio_CamelFlex <- gsub("MULTIPLES", "MÚLTIPLES", nameEntBestPromedio_CamelFlex)
bestPromedio_CamelFlex <- listResult$CAMEL_FLEXIBLE$bestPromedio

# CAMEL ESTRIcTOS
nameIndById_CamelDuro <- listResult$CAMEL_ESTRICTO$nameIndById
nameEntBestPromedio_CamelDuro <- listResult$CAMEL_ESTRICTO$nameEntBestPromedio
nameEntBestPromedio_CamelDuro <- gsub("CREDITO", "CRÉDITO", nameEntBestPromedio_CamelDuro)
nameEntBestPromedio_CamelDuro <- gsub("MULTIPLES", "MÚLTIPLES", nameEntBestPromedio_CamelDuro)
bestPromedio_CamelDuro <- listResult$CAMEL_ESTRICTO$bestPromedio
```

Observando tabla \@ref(tab:S2CamelCalificacionFinalTabla), correspondiente a la figura \@ref(fig:S2CamelCalificacionFinalFigura) se observa que el promedio más favorable en el `r nameIndById_CamelFlex` que presume el escenario más favorable a través del tiempo esta dado en el sector de `r str_to_lower(nameEntBestPromedio_CamelFlex)` con un promedio de `r format(bestPromedio_CamelFlex, scientific=FALSE)`, es decir que la solidez financiera del sector es `r tableRefenceCamelCalificaciones %>% filter(RAITING==bestPromedio_CamelFlex) %>% select(DESCRIPCION) %>% pull() %>% tolower()` lo que en consecuencia indica que el sector es `r tableRefenceCamelCalificaciones %>% filter(RAITING==bestPromedio_CamelFlex) %>% select(SIGNIFICADO) %>% pull() %>% tolower()`, lo cual podría dar lugar al seguir manteniendo las políticas actuales pero teniendo que cuenta que la tendencia del indicador CAMEL para todos los sectores es positiva lo cual indica el decremento de la solidez financiera va creciendo mes con mes.


```{r fig.id = 'S2CamelCalificacionFinalFigura', fig.height = 5, fig.width = 5, fig.cap='Resultados CAMEL'}
p <- wrap_plots(listPlots, ncol = 1)
renderCamelPlotBasic(p)
```

::: {custom-style="NotasTablasImagenes"}
Fuente: Elaboración propia, elaborado con información pública de estados financieros de entidades [@ASFI-DATOS].
:::

\newpage

```{r tab.id='S2CamelCalificacionFinalTabla', tab.cap='Tendencia y estadísticas CAMEL', tab.align='center'}
listTablesRender 
```

::: {custom-style="NotasTablasImagenes"}
Fuente: Elaboración propia, elaborado con información pública de estados financieros de entidades [@ASFI-DATOS].
:::

Continuando, en contraposición el promedio más favorable en el `r nameIndById_CamelDuro` que presume el escenario menos favorable a través del tiempo esta dado en el sector de `r str_to_lower(nameEntBestPromedio_CamelDuro)` con un promedio de `r format(bestPromedio_CamelDuro, scientific=FALSE)`, es decir que la solidez financiera del sector es `r tableRefenceCamelCalificaciones %>% filter(RAITING==bestPromedio_CamelDuro) %>% select(DESCRIPCION) %>% pull() %>% tolower()` lo que en consecuencia indica que el sector tiene `r tableRefenceCamelCalificaciones %>% filter(RAITING==bestPromedio_CamelDuro) %>% select(SIGNIFICADO) %>% pull() %>% tolower()`, por otro lado bajo el mismo criterio los bancos PYME, el banco de desarrollo productivo y entidades financieras de vivienda deben corregir sus políticas actuales.

Por otro lado, el presente diagnostico ya sea por CAMEL por rangos estrictos o rangos flexibles podemos afirmar que los sectores conformados por las cooperativas, entidades financieras de vivienda y bancos múltiples como sector pueden hacer frente en promedio sus obligaciones con terceros. Así también, se observa que tanto por rangos flexibles o estrictos la mayoría de los sectores tienen una tendencia positiva, es decir, que por la naturaleza del indicador CAMEL esto implicaría un decremento de la solidez financiera, donde dicha tendencia debe entenderse como una tasa de cambio del indicador respecto al tiempo (El tiempo se representa como una sucesión de números).


